【裁判字號】    99,司養聲,289
【裁判日期】    991116
【裁判案由】    收養子女
【裁判全文】
臺灣高雄地方法院民事裁定           99年度司養聲字第289號
聲  請  人
即收養人    乙○○
            丙○○
聲  請  人
即被收養人  丁○○
關  係  人  甲○○
上當事人間聲請認可收養事件，本院裁定如下：
    主  文
認可乙○○（男，民國○○○年○月○日生，身分證統一編號：
Ｚ000000000號）、丙○○（女，民國○○○年○○月
○○日生，身分證統一編號：Ｚ000000000號）自民國
九十九年八月二十五日起收養丁○○（男，民國○○○年○月○○○日生，身分證統一編號：Ｚ000000000號）為養子
。
程序費用新臺幣壹仟元由聲請人負擔。
    理  由
一、本件聲請意旨略以：收養人乙○○、丙○○願收養被收養人
    丁○○為養子，經徵得被收養人生父盧豐裕之同意，雙方於
    民國99年8 月25日簽訂收養契約，並作成書面。而被收養人
    生母因已與被收養人生父離婚且久未聯絡，為此，狀請鈞院
    認可本件收養等語。
二、按民法第1076條之1 第1 項規定：「子女被收養時，應得其
    父母之同意。但有下列各款情形之1 者，不在此限：(1)父母
    之一方或雙方對子女未盡保護教養義務或有其他顯然不利子
    女之情事而拒絕同意。(2)父母之一方或雙方事實上不能為意
    思表示」；復按民法第1079條之2 規定：「被收養者為成年
    人而有下列各款情形之一者，法院應不予收養之認可：(一)意
    圖以收養免除法定義務。(二)依其情形，足認收養於其本生父
    母不利。(三)有其他重大事由，足認違反收養目的。」；又「
    收養子女，違反第1076條之1 之規定者，無效」、「收養有
    無效、得撤銷之原因或違反其他法律規定者，法院應不予認
    可」，民法第1079條之4 、第1079條第2 項亦分別定有明文
    。
三、經查：
  (一)聲請人主張之上開事實，業據其提出收養契約書、被收養人
    生父盧豐裕之收養同意書、戶籍資料、收養人丙○○及乙○○之高雄市立大同醫院體格檢查紀錄表、各類所得扣繳暨免
    扣繳憑單、員工在職證明等件為證，並經收養人乙○○、丙○○及被收養人丁○○皆到庭陳明同意收養，並皆瞭解收養
    後所生之法律關係（見本院99年10月22日非訟事件筆錄），
    故堪信為真實。
  (二)被收養人生父盧豐裕已於99年10月5 日亡故，有其死亡除戶
    戶籍謄本1 紙附卷可稽。而被收養人生母甲○○經本院合法
    通知無正當理由未到庭，且經被收養人丁○○到庭陳述：「
    （問：同意出養之原因為何？）因為我現在只有我自己一個
    人。」、「（問：平時有無與生母聯絡？）很少，生母平時
    不會來探視我。」、「（問：被收養人從小是何人扶養你？
    對生母是否還有印象？）是爸爸扶養我，對生母有一點點印
    象，最近與生母見面已經很久了。有告知生母本件收養，生
    母沒有表示同意出養，也沒有反對，且也很久沒有聯絡了。
    」等語明確；及收養人乙○○到庭陳述：「被收養人生母已
    經再婚了，被收養人生母的配偶那邊也不願生母與被收養人
    有牽扯。」、「（問：被收養人平時由何人扶養？）他爸爸
    在扶養。」等語明確（見本院99年10月22日非訟事件筆錄）
    。綜上，足認被收養人生母甲○○自被收養人丁○○年幼起
    即未盡保護教養義務，揆諸首揭法律規定，本件收養應無庸
    得其生母甲○○之同意。本院審酌收養人乙○○、丙○○之
    家庭狀況及人格，及收養人生母已再婚、被收養人現今為一
    個人生活，亦無民法第1079條之2 各款所列應不予認可之情
    事，認收養人乙○○、丙○○收養被收養人丁○○為養子，
    於法尚無不合，本件聲請人之聲請認可收養，應予准許。
四、依非訟事件法第21條第1 項前段、第23條、第24條第1 項，
    民事訴訟法第85條第1 項前段，裁定如主文。
五、如不服本裁定，須於本裁定送達後10日之不變期間內，向本
    院提出抗告狀，並繳納抗告費新臺幣1,000 元。
中    華    民    國    99    年    11    月    16    日
                  家事法庭  司法事務官

司法院資訊處製作；財團法人民間司法改革基金會備份。
